【裁判字號】    97,易,1791
【裁判日期】    971031
【裁判案由】    妨害自由等
【裁判全文】
臺灣臺北地方法院刑事判決              97年度易字第1791號
公  訴  人  臺灣臺北地方法院檢察署檢察官
被      告  丁○○
選任辯護人  林維堯律師
上列被告因妨害自由等案件，經檢察官提起公訴（97年度偵字第
8576號），本院判決如下：
    主  文
丁○○以脅迫妨害人行使權利，處有期徒刑月，如易科罰金，
以新臺幣貳仟元折算壹日。
被訴恐嚇危害安全罪部分，無罪。
    事  實
一、丁○○原係為設於臺北市大安區○○○路○段二五六號二樓
    「當代樂賞文化事業有限公司（下稱當代樂賞公司）」負責
    人，乙○○則為「當代樂賞公司」音樂老師，嗣於民國九十
    七年一月間，將「當代樂賞公司」頂讓予乙○○。緣丁○○
    已婚仍與乙○○交往，嗣因認乙○○提出分手係另結新歡之
    故，而心有未甘，自民國九十七年二月四日下午一時許起，
    拿取辦公室內之美工刀及剪刀各一支插放在其褲腰帶中，自
    辦公室亦步亦趨跟隨乙○○外出先後前往附近牙醫診所及中
    醫診所看診，直至同日下午五時三十分許返回「當代樂賞公
    司」辦公室後，乙○○苦無方法擺脫丁○○糾纏時，適又接
    獲渠母甲○○來電稱正於「當代樂賞公司」附近之中醫診所
    看診，遂立即向甲○○表示前往中醫診所會合，並向在旁聽
    聞此段對話內容之丁○○佯稱尚未準備下班，皮包仍放置在
    辦公室內取信丁○○，同日下午六時許，俟乙○○前往中醫
    診所與甲○○會合後，由乙○○之弟丙○○駕車載送乙○○
    及甲○○返回「當代樂賞公司」樓下，等候乙○○同事岳啟
    宇代乙○○將放置在辦公室內之皮包拿下樓。詎丁○○竟基
    於妨害人行使權利之故意，以隨身攜帶足以對他人造成心裡
    恐懼、威脅之美工刀及剪刀各一支，自岳啟宇手中搶過乙○○皮包後下樓，趁隙坐進丙○○所駕駛之自用小客車副駕駛
    座內，懷抱乙○○皮包，拒不返還，經乙○○、甲○○多次
    明確要求丁○○下車後，仍拒不下車之脅迫方式，妨害乙○○行使取回皮包及受丙○○駕車搭載返家之權利，長達約半
    小時之久。嗣因乙○○、甲○○均知悉丁○○身上藏有美工
    刀及剪刀，為恐遭丁○○持美工刀及剪刀傷害之故，未趕強
    拉丁○○下車，遂指示丙○○將車往前駛至鄰近之摩斯漢堡
    店前停放，下車佯稱欲至該漢堡店內上廁所，丁○○始將皮
    包返還乙○○，並即下車跟隨乙○○，所幸乙○○聯繫友人
    戊○○前來，經戊○○在摩斯漢堡店前出手阻擋、拉扯丁○○上車跟隨乙○○，並報警前來處理，始知上情。
二、案經乙○○訴由臺北市政府警察局大安分局報請臺灣臺北地
    方法院檢察署檢察官偵查起訴。
    理  由
一、訊據被告丁○○矢口否認涉有上開妨害自由犯行，辯稱：其
    坐進證人丙○○所駕駛之自用小客車內，係為挽留證人乙○○繼續與其交往及留在「當代樂賞公司」，並無惡意，為時
    不超過十分鐘，隨身攜帶美工刀及剪刀係為防範證人戊○○
    ，無妨害自由犯行云云。經查：上開犯罪事實，業據被告警
    詢、偵查及本院行準備程序中坦稱：其確有攜帶美工刀、剪
    刀下樓，坐進證人丙○○所駕駛之自用小客車內，經證人乙○○、甲○○明確要求其下車後，仍拒立即不下車之情事等
    語不諱（偵查卷第一三頁、第四三頁；本院卷第一一頁反面
    ），且被告自案發當日起下午一時起，在上開「當代樂賞公
    司」內拿取辦公室內之美工刀及剪刀各一支插放在其褲腰帶
    中，自辦公室跟隨證人乙○○外出先後前往附近牙醫診所及
    中醫診所看診，直至同日下午五時三十分許返回「當代樂賞
    公司」辦公室後，因證人乙○○接獲渠母即證人甲○○來電
    稱正於「當代樂賞公司」附近之中醫診所看診，前往中醫診
    所與證人甲○○會合後，並再返回「當代樂賞公司」內，直
    至同日下午六時許，被告見同事岳啟宇接獲證人乙○○來電
    請託代為拿取皮包下樓時，隨即搶過與岳啟宇皮包下樓，逕
    自開啟車門坐進證人丙○○所駕車輛右前座，證人乙○○、
    甲○○因知悉被告身上藏有美工刀及剪刀恐懼之餘，未趕強
    拉被告下車，惟多次明確要求被告下車，被告仍不下車，且
    拒不返還證人乙○○之皮包，直至半小時後，證人乙○○下
    車佯稱欲進入摩斯漢堡內上廁所，欲使用皮包內之物品時，
    被告始將皮包返還證人乙○○，並跟隨證人乙○○、甲○○
    下車，嗣雙方在摩斯漢堡前拉扯之際，經趕至該處之證人戊○○上前阻止，被告始未再跟隨證人乙○○上車等情，亦經
    證人乙○○於本院審理時證述綦詳（本院卷第五五頁、第五
    六頁）。核與證人甲○○於偵查中及本院審理時證稱：證人
    乙○○前往中醫診所與伊會合後，告知被告隨身藏放美工刀
    及剪刀後，伊與證人乙○○即由證人丙○○駕車搭載前往「
    當代樂賞公司」樓下等候證人乙○○之同事將證人乙○○皮
    包拿下樓時，突見被告手拿證人乙○○皮包下樓開啟車門衝
    進副駕駛座內，表明要跟隨伊等返回基隆，經伊多次請被告
    下車後，被告仍拒不下車，伊因知悉被告身上藏有美工刀及
    剪刀，遂不敢強拉被告下車，直至證人丙○○將車往前開至
    摩斯漢堡前停放，伊與證人乙○○下車佯至摩斯漢堡內上廁
    所，被告始跟隨伊等下車，嗣因伊與證人乙○○及被告在摩
    斯漢堡前拉扯時，證人戊○○趕至現場與被告拉扯，被告見
    員警據報前往現場，始行做罷離去等語（偵查卷第四二頁；
    本院卷第五九頁反面至第六一頁）；以及證人丙○○於本院
    審理時證稱：被告坐進其所駕駛車輛右前座後，經證人乙○○、甲○○要求下車後，仍拒不下車，並在車內與證人乙○○、甲○○爭執，嗣在跟隨證人乙○○、甲○○下車至摩斯
    漢堡後，於證人乙○○、甲○○欲再度坐上車時，被告即在
    車外與證人乙○○發生拉扯，並欲再度跟隨證人乙○○上車
    ，惟遭及時趕至該處之證人戊○○阻止，並與證人戊○○發
    生拉扯等語相符（本院卷第六二頁反面、第六三頁）。復據
    證人戊○○於偵查中及本院審理時證稱：渠在撥打電話予證
    人乙○○得知證人乙○○與被告所在地點後，駕車趕至摩斯
    漢堡時，見證人乙○○、甲○○、丙○○即被告均在車外，
    渠即開啟右後車門示意證人乙○○上車，被告見狀，隨即擠
    車旁開車門欲跟隨證人乙○○上車，渠遂出手阻止被告，並
    與被告發生拉扯，拉扯之間，被告伸手拿取藏放在腰際之美
    工刀及剪刀時遭渠出手打落，渠遂在搶得美工刀、剪刀後，
    委請摩斯漢堡櫃檯小姐報警前來處理等語無訛（偵查卷第二
    二頁；本院卷第六一頁反面、第六二頁）。據此，足徵被告
    確有在隨身攜帶美工刀及剪刀之情形下，懷抱證人乙○○皮
    包，逕自開啟證人丙○○所駕車輛右前座車門坐進該車，經
    證人乙○○、甲○○多次要求其下車，仍拒不下車，且拒不
    返還皮包予證人乙○○之事實無誤。再者，被告隨身攜帶美
    工刀及剪刀下樓，見證人乙○○欲與證人甲○○乘坐證人丙○○所駕車輛離去，逕自坐進車內拒不下車且拒不返還皮包
    之行為，雖尚未達實施不法腕力之強暴行為程度，然綜觀被
    告該時已無法與人理性溝通，又隨身帶有美工刀及剪刀，且
    證人乙○○、甲○○該時均因知悉被告身上藏有美工刀及剪
    刀，故未敢強拉被告下車或強行拿回皮包，最終只得佯裝進
    入摩斯漢堡內上廁所等節，足認被告隨身攜帶美工刀、剪刀
    坐進車內拒不下車且拒不返還皮包之行為，在客觀上已對證
    人乙○○、甲○○造成相當程度之心理威脅，而被告主觀上
    亦顯有以此方式迫使證人乙○○下車，妨害證人乙○○行使
    取回皮包以及受證人丙○○駕車搭載返家之權利之犯意甚明
    。是以，被告上開所辯，均顯係事後卸責之詞，不足採信。
    本件事證明確，其上開犯行，洵堪認定，應予依法論處。
二、核被告所為，係犯刑法第三百零四條第一項之以脅迫妨害人
    行使權利罪。爰審酌被告犯罪之動機、目的、手段、已有婚
    姻關係存在，仍與證人乙○○交往，在證人乙○○要求分手
    後，不僅心有未甘，糾纏緊跟證人乙○○外出，甚至以上開
    脅迫方式妨害證人乙○○行使取回皮包及受證人丙○○駕車
    搭載返家之權利，行徑惡質、所生危害及迄於本院審理時仍
    矢口狡辯，否認犯行，不知悔改之態度等一切情狀，量處如
    主文所示之刑，並諭知易科罰金之折算標準。
三、本件公訴意旨另以：被告於案發當日下午一時許，在「當代
    樂賞公司」內，拿起美工刀及剪刀放入褲腰帶時，並有基於
    恐嚇之犯意，出言向乙○○恫稱：「今天要跟定你了」、「
    不然跟你同歸於盡」等語，致證人乙○○因此心生畏懼，先
    虛以委蛇安撫被告，並藉故外出治療牙齒，惟張鎮州仍跟隨
    乙○○外出。因認被告就此另涉犯刑法第三百零五條之恐嚇
    危害安全罪嫌。
  (一)按犯罪事實應依證據認定之，無證據不得認定其犯罪事實；
    不能證明被告犯罪者，應諭知無罪之判決，刑事訴訟法第一
    百五十四條第二項、第三百零一條第一項分別定有明文。又
    刑法第三百零五條恐嚇危害安全罪成立，需以加害生命、身
    體、自由、名譽、財產之事，恐嚇他人，致使被害人心生畏
    怖始得成立。
  (二)公訴人認被告涉有上開恐嚇危害安全罪嫌，無非係以被告之
    供述，證人乙○○之證述，為主要論罪依據。惟訊據被告堅
    決否認涉有上開恐嚇危害安全犯行，辯稱：並未以同歸於盡
    之話語恐嚇證人乙○○等語。
  (三)經查：證人乙○○於本院審理時雖證稱：被告在案發當日下
    午約一時許至一時三十分許之間，有在上開「當代樂賞公司
    」內，拿取桌上筆筒內之剪刀、美工刀插放在腰際，對之陳
    稱：「我今天跟定妳，今天要跟妳配，妳找任何人來都沒有
    關係，我要跟妳同歸於盡。」等語（本院卷第五五頁）。然
    證人乙○○在聽聞被告上開言語後，並未因此心生畏懼，而
    係以無聊舉止視之，此亦經證人乙○○於本院審理時證述：
    「他都有帶美工刀、剪刀的那種舉動了，所以我其實也不用
    害怕。」、「‧‧‧因為他以為拿這種東西在身上，我會想
    說他什麼都做得出來，我不怕嗎？我看到他這種舉動，心裡
    的感覺是覺得他太無聊了。」、「（所以妳在看到被告帶著
    剪刀、美工刀跟妳出門的過程中，妳是知道被告想用這種方
    式來嚇妳，但是妳覺得被告無聊，而且妳認為被告實際上根
    本不敢對妳怎麼樣？）應該是這樣。」等語在卷（本院卷第
    五八頁反面、第五九頁）。且若證人乙○○有因被告上開言
    語而心生畏懼，則證人乙○○在案發當日下午被告跟隨渠出
    門前往牙醫診所就診，沿臺北市○○○路往師大路方向行走
    之際，豈有未趁被告不知渠就診牙醫診所之正確位置情況下
    ，途中就近前往和平東路派出所報警尋求員警保護之可能，
    此酌諸證人乙○○於本院審理時當庭所繪製之行進路線圖即
    明（本院卷第七０頁）。據此，益徵證人乙○○並未因被告
    上開言語而心生畏懼。是縱被告確有向證人乙○○陳稱：「
    今天要跟定你了」、「不然跟你同歸於盡」等語，然亦不得
    逕以刑法第三百零五條之恐嚇危害安全罪相繩。
  (四)此外，復查無其他積極證據足證被告涉有公訴人所指上開恐
    嚇危害安全之犯行，自屬不能證明被告犯罪，揆諸前揭規定
    與判例意旨，應就被告被訴恐嚇危害安全罪部分，為無罪判
    決之諭知。
據上論斷，應依刑事訴訟法第二百八十四條之一、第二百九十九
條第一項前段、第三百零一條第一項，刑法第三百零四條第一項
、第四十一條第一項前段，刑法施行法第一條之一，判決如主文
。
本案經檢察官林達到庭執行職務。
中    華    民    國    97    年    10    月    31    日
                        臺灣臺北地方法院刑事第十五庭
                            法  官  吳麗英
上正本證明與原本無異。
如不服本判決，應於判決送達後10日內向本院提出上訴狀（應抄
附繕本）。告訴人或被害人如對於本判決不服者，應具備理由請
求檢察官上訴，其上訴期間之計算係以檢察官收受判決正本之日
期為準。
                            書記官   田華仁
中    華    民    國    97    年    10    月    31    日
附錄本案論罪科刑法條全文：
刑法第三百零四條：以強暴、脅迫使人行無義務之事或妨害人行
                  使權利者，處三年以下有期徒刑、拘役或三
                  百元以下罰金。
                  前項之未遂犯罰之。


司法院資訊處製作；財團法人民間司法改革基金會備份。
